最高法院刑事判決　　　　　　　　　　　　　　　九十三年度台上字第三四八五號
　　上　訴　人　甲○○
右上訴人因偽造文書案件，不服台灣高等法院中華民國九十二年七月二十九日第二審
更審判決（九十年度重上更(七)字第二三四號，起訴案號：台灣桃園地方法院檢察署八
十年度偵字第二六一三號），提起上訴，本院判決如左：
    主  文
上訴駁回。
    理  由
按刑事訴訟法第三百七十七條規定，上訴於第三審法院，非以判決違背法令為理由，
不得為之。是提起第三審上訴，應以原判決違背法令為理由，係屬法定要件。如果上
訴理由狀並未依據卷內訴訟資料，具體指摘原判決不適用何種法則或如何適用不當，
或所指摘原判決違法情事，顯與法律規定得為第三審上訴理由之違法情形，不相適合
時，均應認其上訴為違背法律上之程式，予以駁回。本件上訴人甲○○上訴意旨略稱
：(一)、上訴人於民國九十年三月間曾具狀請求調查各保險公司之理賠金支票係由何人
具領，有無經張智雄存入其帳戶兌現，並向華南產物保險股份有限公司（下稱華南保
險公司）函查該公司簽發面額新台幣（下同）二十五萬八千零十九元之理賠支票係由
何人領取，以查明林國明係交付面額二十萬元之支票予上訴人，並非二十五萬八千零
十九元，原審未予調查，有應於審判期日調查之證據未予調查之違法。(二)、張智雄於
警詢時曾稱不認識上訴人，林國明於第一審亦供陳：「刻廖德保、廖建勝的章是我一
次去刻的」等語，足證張智雄、廖德保、廖建勝之印章並非上訴人盜刻，原審認係上
訴人所偽造，與事實不符。(三)、林國明於原審更審前曾供稱：「因想騙些錢來用，我
是拜託其他被告寫資料，並刻印做假的事他們都不知」、「錢是我領的，他們沒領到
錢，我認為好賺所以繼續做」、「張智雄名義部分向保險公司領款，收據、同意書係
由保險公司填寫後由其蓋章」等語，原審對上開有利於上訴人之證據未加審酌。(四)、
證人曾學新、洪自在均證稱林國明因向上訴人要索一百二十萬元，否則要拖上訴人下
水等語，與上訴人之辯解相符合，原審率以曾、洪二人為上訴人之朋友，所為證言難
免偏頗即不予採信，並未審酌二人亦係林國明之友人。另據林國明於第一審供稱：「
甲○○要我及張智雄承擔罪名，並拿給我八十五萬元，後又提高為一百二十萬元給我
，我不肯擔罪而作罷，有錄音存證」云云，上訴人據此請求命林國明提出錄音帶，以
供查核，原審對此亦未予調查。(五)、蘇玉霜於警詢時已供陳：「七十九年十一月十五
日左右下午三、四時，他（林國明）拿了這張黃志榮之診斷書給我當樣本，大約在十
一月二十一日左右拿去叫人家印刷，是林國明教我寫的，印章也是我蓋的，又和解書
是在十二月八日由我大伯葉秉隆代寫的」，對何人偽造桃園詐領保險金案部分之診斷
書及和解書已供述明確，原審此次更審未審酌本件案發迄今已有十年，竟以上訴人於
原審此次更審前曾供稱：「單據部分，我太太蘇玉霜寫一部分，一部分託葉秉隆寫，
林進發與張智雄這二部分都一樣，我都沒寫」，而以上訴人若未參與，對何人書寫診
斷證明書、和解書、醫療費用收據等，何以均能知悉為由，臆測認定上訴人參與此部
分之犯行，於法亦屬有違云云。
惟查原判決綜合上訴人及共犯林國明之供述，證人廖枝雄、林靜蘋、黃正德、楊明彰
、林益成、李允文等之證詞，扣案林進發之印章、偽造之和解書、診斷書、收據，卷
附嘉義林綜合醫院、太和醫院、桃園敏盛綜合醫院函及病歷，第一、太平、台灣、明
台、華僑（嗣改名為蘇黎世）、富邦、華南、新光等保險公司函等證據，並參酌全案
其餘卷證資料，本於事實審法院推理之作用，認定上訴人牽連犯有共同連續行使偽造
私文書，足以生損害於他人等犯行，已詳細說明其採證認事之理由，所為論斷，亦俱
有卷內資料可資覆按。上訴意旨對原審之論斷，究有何違背經驗法則或論理法則，並
未依據卷內資料為具體之指摘。上訴意旨(二)徒然摘取原審捨棄不採之林國明之部分供
述，據以指摘廖德保、廖建勝之印章並非其所盜刻，原審認事錯誤云云，係以個人片
面主觀意見，對原審採證認事之適法職權行使，漫事指摘，復為單純之事實上爭辯，
依首開說明，自非適法之第三審上訴理由。且按：(一)、原判決已依憑各保險公司函送
之汽車保險單、汽車保險要保書、申請理賠書及領款收據，證人林靜蘋之證言，明台
、富邦、蘇黎世、華南、新光、台灣等產物保險公司函等證據，說明上開保險公司之
理賠金係由張智雄名義具領，對上訴意旨(一)所指部分已予調查及論述，並非未予調查
。而上訴人既坦認華南保險公司理賠之二十五萬八千零十九元，林國明於領取後，即
全數交付予伊，核與林國明供稱：華南保險公司保險金伊領取後即悉數交與上訴人等
語相符合，原審予以採信，於法即無不合，且華南保險公司函述該理賠案件已超過文
件保存期限，相關資料已銷毀等語，則上訴人請求向該公司調查該二十五萬八千零十
九元之理賠支票，究由何人領取一節，自已無從調查。(二)、原判決係認定張智雄為共
犯，並未認定上訴人有偽造張智雄印章之犯行，上訴意旨此部分所指，殊屬誤會。(三)
、林國明固曾為上訴意旨(三)所指有利於上訴人之供述，但亦多次為不利於上訴人之證
言，其前後所供，並不一致，原審因衡情酌理，予以取捨。而按同一證人前後之供述
不一，甚或不能相容時，則採信其部分之證詞，自屬排除其餘部分，此為法院取捨證
據法理上之當然結果，縱未於判決理由內說明捨棄他部分證言而僅說明採用某部分證
言之理由，但於判決本旨並不生影響，不能執此即謂原審對其餘部分之證言未予審酌
，上訴意旨此部分所指，亦有誤解。(四)、原判決係以上訴人對案情多所迴避，洪自在
所為證言又與上訴人之供述不相符合，佐以林國明之供詞及其餘卷證，據以說明洪自
在、曾學新之證言不足採信，並非專以曾、洪二人係上訴人之朋友為論斷之依據。矧
依上訴人所指，林國明係於八十年三、四月間始向上訴人要脅給付八十萬元或一百二
十萬元，否則將拖上訴人下水，並於八十年五月十日左右向上訴人「下最後通牒」云
云，但依卷內資料，林國明則早於上訴人所謂向其要脅前之八十年三月一日警詢時，
即為不利於上訴人之供述，在上訴人所指向其要脅未果後之第一審、第二審調查、審
理時，亦曾多次為上訴人有利之證言，足徵林國明並非因向上訴人要索未果，始故為
不利於上訴人之供述，上訴人上開所指及證人洪自在、曾學新之證言，均不足採為上
訴人有利之認定。至林國明於第一審所稱：「甲○○要我及張智雄承擔罪名，並拿給
我八十五萬元，後又提高為一百二十萬元給我，我不肯擔罪而作罷，有錄音存證」云
云，縱屬實情，亦恰足為上訴人委有利誘林國明承擔罪責之證明，並非對上訴人有利
之證據。且原審此次更審於行言詞辯論前，審判長詢以「尚有何證據請求調查？」時
，上訴人亦僅否認曾與林國明共謀，而未有任何調查證據之請求，則原審對此未再予
無必要性之調查，自亦無應於審判期日調查之證據未予調查之違法可言。(五)、如前所
述，原審係依憑全案卷證資料，本於推理作用，認定上訴人有參與本件偽造私文書復
持以行使達詐欺取財犯行之實施，為共同正犯，並非專以上訴人於原審更審前曾供稱
：「單據部分，我太太蘇玉霜寫一部分，一部分託葉秉隆寫，林進發與張智雄這二部
分都一樣，我都沒有寫」，而以「上訴人對何人書寫診斷書、和解書、醫療費用收據
等知之甚詳，其苟未參與張智雄與林進發名義部分之詐欺保險金行為，何以均能知悉
」云云，為唯一之論據。且原審關於此部分之論斷縱非妥適，但除去此部分，僅就原
審其餘部分之論述觀之，亦已足認上訴人確有參與本件犯行，而應為同一之判決，於
判決本旨並不生影響，依刑事訴訟法第三百八十條規定，亦不得據為第三審上訴理由
。其餘上訴意旨指其與葉秉隆係因索債而陪同林國明至保險公司，不知林國明係送何
種文件，桃園部分之理賠文件，並無上訴人之筆跡，原審無積極證據證明上訴人事先
或事後參與此部分之犯行云云，亦係以自己之說詞，復為單純之事實上爭辯，難認係
適法之第三審上訴理由。綜上所述，本件上訴意旨所指，均與法律規定得為第三審上
訴理由之情形不相適合，其上訴違背法律上之程式，應予駁回。原判決認其牽連犯詐
欺取財罪部分，核係屬刑事訴訟法第三百七十六條第四款所列不得上訴於第三審之罪
名，牽連之偽造及行使偽造私文書重罪部分，上訴人之上訴既不合法，無從為實體上
審理，詐欺取財輕罪部分，自亦無從適用審判不可分原則，併同為實體上審判，亦應
從程序上予以駁回。
據上論結，應依刑事訴訟法第三百九十五條前段，判決如主文。
中　　　華　　　民　　　國　　九十三　　年　　　七　　　月　　　八　　　日
                              最高法院刑事第十一庭
                                  審判長法官  張　淳　淙
                                        法官  謝　俊　雄
                                        法官  蘇　振　堂
                                        法官  張　春　福
                                        法官  呂　丹　玉
      右正本證明與原本無異
                                              書  記  官
中　　　華　　　民　　　國　　九十三　　年　　　七　　　月　　 十九 　　日
                                                                        Ｌ
